【裁判字號】    98,消債更,275
【裁判日期】    980504
【裁判案由】    更生事件
【裁判全文】
臺灣臺中地方法院民事裁定           98年度消債更字第275號
聲  請  人  庚○○
                        1號8.
債  權  人  台北富邦商業銀行股份有限公司
                      統一編號.
法定代理人  甲○○
債  權  人  國泰世華商業銀行股份有限公司
                      統一編號.
法定代理人  丁○○
債  權  人  渣打國際商業銀行股份有限公司
                      統一編號.
法定代理人  壬○○
債  權  人  臺灣新光商業銀行股份有限公司
                        7、2.
                      統一編號.
法定代理人  乙○○
                        7、2.
債  權  人  陽信商業銀行股份有限公司
                      統一編號.
代  理  人  癸○○
債  權  人  板信商業銀行股份有限公司
                      統一編號.
法定代理人  子○○
債  權  人  聯邦商業銀行股份有限公司
                      統一編號.
法定代理人  丙○○
債  權  人  香港商香港上海豐銀行股份有限公司
                      統一編號.
法定代理人  辰○○
債  權  人  遠東國際商業銀行股份有限公司
                        1樓及.
                      統一編號.
法定代理人  丑○○
                        1樓及.
債  權  人  元大商業銀行股份有限公司
                        樓.5.
                      統一編號.
法定代理人  己○○
債  權  人  台新國際商業銀行股份有限公司
                      統一編號.
法定代理人  寅○○
債  權  人  日盛國際商業銀行股份有限公司
                      統一編號.
代  理  人  辛○○
債  權  人  安泰商業銀行股份有限公司
                      統一編號.
法定代理人  戊○○
債  權  人  中國信託商業銀行股份有限公司
                      統一編號.
法定代理人  卯○○
上列當事人因消費者債務清理事件聲請更生，本院裁定如下：
    主  文
聲請駁回。
聲請費用由聲請人負擔。
    理  由
一、按債務人與金融機構協商成立者，不得聲請更生或清算，但
    因不可歸責於己之事由，致履行顯有重大困難者，不在此限
    ；本條例施行前，債務人依金融主管機關協調成立之中華民
    國銀行公會會員辦理消費金融案件無擔保債務協商機制與金
    融機構成立之協商，準用前項之規定，消費者債務清理條例
    第一百五十一條第五項、第六項分別定有明文。又聲請更生
    或清算不合程式或不備其他要件者，法院應以裁定駁回之，
    但其情形可以補正者，法院應定期間先命補正，復為同條例
    第八條所明定。
二、查本件債務人於本法實行前曾與銀行成立協商，每月繳款新
    台幣二萬三千餘元，但因無法清償以致毀諾，爰依法聲請更
    生等語，業據提出九十五年債務協商協議書為憑，足堪採信
    。經查債務人主張其毀諾係屬不可歸責，然查債務人自九十
    四年七月起任職矽品公司，嗣於九十七年十月間自行離職，
    債務人既然未遭裁員或資遣，則其自願離職，即難指為係屬
    「不可歸責」之事由。又於上述工作期間，債務人薪資收入
    並無減少，反有增加（九十五年薪資所得三十五萬餘元，九
    十六年薪資所得四十六萬餘元），此有卷附綜合所得清單可
    資為證。從而債務人主張其有不可歸責之事由以致毀諾，核
    與事實不符，要難採信。
三、再經本院依職權向各金融機關債權人函查債務人消費明細紀
    錄顯示，債務人消費內容多為高額消費購物（華歌爾、維納
    斯、國際行銷）、電信費用（遠傳電信、和信電訊）及其自
    承係經營直銷事業負債，此外並有頻繁且大量之預借現金等
    ，其每月消費額度時有逾越債務人薪資總額之情事，此有卷
    附債務人消費明細附卷可稽，上述消費性質均非生活必要之
    支出，而係奢侈、浪費之性質。從而本件債務人毀諾原因應
    屬「可歸責」於債務人之原因，而與消費者債務清理條例第
    一百五十一條第五項之要件不符。
四、尤其債務人經本院訊問時，就其頻繁消費之「紅陽科技」內
    容為何，債務人則答稱已不記得。然查上述消費金額非低，
    時有每月單筆消費逾越其全月薪資之情形，然債務人仍無法
    明確說明其消費內容，顯與消費者債務清理條例第四十六條
    第三款列舉之「不為真實陳述」之情形相當。
五、又債務人之消費內容既如前述，核與消費者債務清理條例第
    一百三十四條第四款所稱：「浪費、賭博或其他投機行為，
    致財產顯然減少或負擔過重之債務」等不免責事由相當。顯
    見本件縱令進入更生程序，亦將因其更生方案無法獲致債權
    人會議通過或法院認可而宣告清算，徒增程序勞費，毫無實
    益。
六、末查，更生程序係以債務人「未來收入」作為清償債權人債
    權之基礎，因此消費者債務清理條例第五十三條規定，債務
    人提出之更生計畫內容應記載，清償金額、清償方法及清償
    年限等要件。經查本件聲請人雖向本院聲請更生，然其於訊
    問中坦承現無工作，並無收入等語。聲請人既無固定收入，
    即與更生之本旨不符，其情形亦無法補正，綜上所述，自應
    駁回其更生之聲請，爰裁定如主文。
中    華    民    國    98    年    5     月    4     日
                            民事庭法官  張升星
上為正本係照原本作成
如不服本裁定，應於裁定送達後10日內，以書狀向本院提出抗告
，並繳納抗告費新臺幣1千元
中    華    民    國    98    年    5     月    4     日
                            書  記  官  陳貴欽


司法院資訊處製作；財團法人民間司法改革基金會備份。
